最　高　行　政　法　院　判　決　　　　　　　　　　九十三年度判字第九九○號
　　上　訴　人　甲○○
　　被 上訴 人　財政部臺灣省中區國稅局
　　代　表　人　許虞哲
右當事人間因綜合所得稅事件，上訴人對於中華民國九十一年五月二日臺中高等行政
法院九十年度訴字第一五八二號判決，提起上訴，本院判決如左：
　　主  文
上訴駁回。
上訴審訴訟費用由上訴人負擔。
　　理  由
一、本件上訴人為東華補習班之負責人，八十五年度綜合所得稅結算申報，列報該補
    習班升大學重考班收入新臺幣（下同）二三、○○五、八○○元，其他班別收入
    及利息收入等二二、三四六、○六九元，合計全年收入四五、三五一、八六九元
    。被上訴人初查核定該補習班升大學重考班收入六一、五一四、二○○元，其他
    班別收入三一、八九九、四○○元，加計利息收入九、九一九元，全年收入合計
    九三、四二三、五一九元，全年綜合所得五四、五八八、三○六元，應補稅額二
    ○、八八八、七○五元。並就漏報營利、利息等所得九、七六五元及漏報經營東
    華補習班之其他所得三八、五○八、四○○元等違章部分裁處罰鍰七、六四一、
    五○○元。上訴人不服，就核定東華補習班之收入及罰鍰部分，循序提起行政訴
    訟。
二、上訴人在原審主張：本件被上訴人之課稅處分，無非依據檢舉人所提供之資料，
    再據該資料推測上訴人所得申報不實，強制要求上訴人舉證證明其核定有何錯誤
    ，完全背離租稅法律主義法則，亦與舉證責任分配原則相悖。系爭所得資料，已
    逾六年，超過稅法規定保存期限，被上訴人要求上訴人提示，強人所難。又綜合
    所得稅之課稅方式採「現金收付制」，被上訴人所編製「查審報告用紙」內列為
    「已繳納之補習費年度」欄中所載五十人中，八十五年度者僅有九人，其餘四十
    一人均屬八十四年度，被上訴人將之認定為上訴人八十五年度所得，自有不合。
    所編「學生繳費名冊」，僅抽樣一小部分，即據推論全體為真實情況，不符合統
    計採樣法則。所作「詢證記錄」，其內容不詳盡，有無證據能力不明，難謂合於
    證據法則。另東華補習班每年以「免費參加考試」方式促銷，被上訴人所舉成績
    單所列名單，並非全數皆為本班繳費學生。另被上訴人所製作訪查記錄表所列自
    然組教室座位數係於上訴人職員吳淑惠簽字後補填，東華補習班於競爭激烈情況
    下，實無可能招得被上訴人所列學生人數，爰訴請撤銷訴願決定、復查決定及原
    核定。
三、被上訴人則以：其依據法務部調查局臺中市調查站移送檢舉人提供之相關資料，
    進行函查與實地訪查當年度在該班補習之學生，就查得該補習班收費情形等相關
    資料核定升大學重考班收入為六一、五一四、二○○元，另其他班別則依據上訴
    人申報數及訪查紀錄表所載學生人數、收費情形核定為三一、八九九、四○○元
    ，加計利息收入九、九一九元後核定該補習班全年收入總額為九三、四二三、五
    一九元，非如上訴人所訴係以推論核定。被上訴人於復查階段時，於八十九年八
    月二十五日及十二月五日函請上訴人提示相關事證，當時未逾越法令規定之保存
    年限。又上訴人辦理八十五年度綜合所得稅結算申報時，漏報營利、利息等所得
    九、七六五元及漏報所營東華補習班所得三八、五○八、四○○元，逃漏綜合所
    得稅一五、二八五、四二九元，違反所得稅法第七十一條第一項規定，被上訴人
    裁處罰鍰七、六四一、五○○元，並無違誤等語，資為抗辯。
四、原審斟酌全辯論意旨及調查證據結果，以：按「納稅義務人已依本法規定辦理結
    算申報，但對依本法規定應申報課稅之所得額有漏報或短報情事者，處以所漏稅
    額兩倍以下之罰鍰。」「執行業務者應依所得稅法第十四條第一項第二類第二款
    規定，至少設置日記帳一種，詳細記載其業務收支項目，並應按會計事項發生之
    次序逐日登帳，．．．執行業務收入應給予他人憑證，並自留存根或副本，．．
    ．各項會計憑證，應依事項發生之時序，依次編號黏貼或裝訂成冊，妥為保存。
    ．．．」「執行業務者於規定期限內辦理結算申報並能提供證明所得額之帳簿、
    文據調查者，其執行業務所得，應依帳載核算認定。其未依規定提供調查者，應
    依所得稅法第八十三條及同法施行細則第十三條規定訂定之收費及費用標準核定
    其所得額。．．．」分別為所得稅法第一百一十條第一項、執行業務所得查核辦
    法第六條、第八條所明定。本件上訴人係東華補習班之負責人，八十五年度申報
    該補習班升大學重考班收入二三、○○五、八○○元加計其他班別收入及利息收
    入等金額二二、三四六、○六九元後，申報該補習班全年收入總額為四五、三五
    一、八六九元。被上訴人依據法務部調查局臺中市調查站移送檢舉人提供之相關
    資料，進行函查與實地訪查當年度在該班補習之學生，就查得該補習班收費情形
    等相關資料核定升大學重考班收入為六一、五一四、二○○元，另其他班別則依
    據上訴人申報數及訪查紀錄表所載學生人數、收費情形核定為三一、八九九、四
    ○○元，加計利息收入九、九一九元後核定該補習班全年收入總額為九三、四二
    三、五一九元，有各該申報書、核定書、訪查紀錄表等附卷可稽，自屬實在。雖
    上訴人主張原核定與事實不符，惟被上訴人於查核時曾就檢舉人提供之學生通信
    聯絡簿資料進行函查及實地訪查，查得學生繳費情形除社會組一貫班屬一次繳清
    外，其餘各班別分別於秋季班及春季班各繳費一次，但該部分上訴人列報收入時
    大部分僅列報一次收費，即僅於八十四年度秋季班列報收入後，八十五年度之春
    季班（八十五年度之一、二月）卻漏報該部分收入。且於查核階段就蒐集之學生
    測驗成績單上所載學生姓名及座次號碼與檢舉人提供之學生通信聯絡簿上之資料
    核對亦吻合，並非徒憑臆測。上訴人雖謂東華補習班為招攬學生，每年均以「免
    費參加考試」方式促銷，故有非東華補習班之學生，亦參加考試者，惟就此上訴
    人並未舉證證明，尚非可採。而升大學以外其他班別之業務收入有當年度訪查紀
    錄表所載資料及該班申報資料可稽，各該訪查紀錄表業經各班主任等人簽章確認
    在案，亦無不合。上訴人於審理中，亦一再陳稱「僅就升大學（班）部分有爭執
    ，其他部分不爭執；升大學（班）中僅對聯合招生部分有爭執，對自行招生部分
    不爭執；聯合招生中上訴人承認是有漏報。」故升大學班以外其他班別收入部分
    並無疑義，核屬實在。升大學班之聯合招生部分，上訴人雖謂自然組中僅有Α班
    並無Β班，被上訴人查核學生人數超過教室座位數，顯不合實情云云。惟經被上
    訴人查明其有早、晚班別，雖上訴人稱補習班座位僅有二六一座位，每班學生人
    數不可能超過該座位數云云，惟就二技插大學生人數係四百多人，上訴人並不爭
    執，則其人數顯已超過座位數甚多，且補習班亦不可能空留教室而不日夜兼收利
    用，增加成本，該項所辯尚非可採。上訴人雖又謂「自Β」班名冊中自學號四九
    三至七九三號非上訴人之東華補習班學生，而係文成與儒林補習班所招之聯合招
    生學生，並提出檢察官不起訴處分書及與其他補習班之協議書、合夥書、證明書
    等為證。惟查依上訴人提供給被上訴人之「自Β」名冊所載「上期文成儒林補習
    班學生」，其義僅表示上學期為文成、儒林補習班學生，與本學期並無影響，且
    該名冊中第七一一號柯瑞璋係「自Β」班學生有學生證及上課記載可證，上訴人
    對該學生證及上課記載資料之真正亦不爭執，已見上訴人是項主張不實。且上訴
    人所提與其他補習班之協議書、合夥書，分別為八十三年及八十六年之事所立，
    與本件係八十五年者不同，該證明書雖載有儒林補習班黃秀銀、樺興補習班賴勝
    豐之簽名證明，證明內容載明八十五年在東華補習班之大學重考生確有部分為四
    家補習班所共有，上訴人所提之檢察官不起訴處分書亦載確涉有聯合招生，影響
    升大學補習市場之功能云。惟查行政訴訟本不受刑事訴訟之拘束，仍應自行調查
    事實，即以「自Β」班之七一一號柯瑞璋學生為例，已難認係聯合招生之其他補
    習班學生，已如上述，而果有聯合招生統一分配所得，必有會算找補等資料，何
    至全然闕如？該項主張自難採信。另被上訴人於復查階段時亦於八十九年八月二
    十五日及十二月五日分別以中區國稅法字第八九○○四八二八四號函及八九○○
    六九九七六號函請上訴人提供足資證明其主張之相關事證供核，上訴人仍未能提
    供，所稱自不足採。上訴人另謂系爭所得資料，距今已逾六年，超過稅法規定保
    存期限，故無法提供云云。惟依執行業務所得查核辦法第六條第五項「執行業務
    者之各項憑證及帳簿，除應永久保存或有關未結會計事項者外，應於權利義務消
    滅後，至少保存五年」規定，亦未逾越法令規定之保存年限，上訴人是項主張，
    要亦不足採。被上訴人查核除有人檢舉外，亦自行派員訪查，並實際核對成績單
    ，到現場請各班別之主任等簽名確認，上訴人復陳明僅對升大學班之聯合招生部
    分有所爭執，其餘部分並不爭執，而所謂之聯合招生部分之主張亦不可採，均如
    前述，自無上訴人所謂原處分全係臆測，以挾怨報復之檢舉函為唯一根據，顯違
    「毒樹理論」之證據原則云云。從而原處分核定上訴人綜合所得總額為五四、五
    八八、三○六元，應補稅額二○、八八八、七○五元，並就漏報營利、利息等所
    得九、七六五元及漏報經營東華補習班之其他所得三八、五○八、四○○元等違
    章部分裁處罰鍰七、六四一、五○○元，核無違誤，訴願決定予以維持，亦無不
    合等，為其判斷之基礎，而以上訴人之訴為無理由，予以駁回。
五、原判決經核於法無違。被上訴人除依據檢舉人所提供之資料，並派員訪查資料上
    之部分學員結果相符，因認檢舉資料可採，此與一般之統計不同，故雖未訪查全
    部學員，或訪查人數不多，尚難認係臆斷或違反證據及一般經驗法則。原判決已
    詳其認定上訴人有前述收入之理由及證據，並無牴觸本院七十五年判第一六九
    五號、三十二年判字第十六號、三十九年判字第十二號判例意旨或違反實質課稅
    原則，所引本院八十一年判字第一一二四號判決未經採為判例，且與本件案情有
    間，難執為上訴人有利判決之依據。上訴人復執陳詞，就原審取捨證據，認定事
    實之職權行使，指摘原判決未當，聲明廢棄，非有理由，應予駁回。
六、依行政訴訟法第二百五十五條第一項、第九十八條第三項前段，判決如主文。
中　　華　　民　　國　　九十三　　　年　　　七　　　　月　　　三十　　　日
                    最 高 行 政 法 院  第 一 庭
                                審 判 長 法  官　　　黃　綠　星
                                         法  官      鍾　耀　光
                                         法  官　　　蔡　進　田
                                         法  官　　　黃　璽　君
                                         法  官　　　廖　宏　明
右  正  本  證  明  與  原  本  無  異
　　　　　　　　　　　　　　　　　　　　 法院書記官　邱  彰  德
中　　華　　民　　國　　九十三　　　年　　　七　　　　月　　　三十　　　日
